【裁判字號】    91,訴,4075
【裁判日期】    950426
【裁判案由】    損害賠償
【裁判全文】
臺灣臺中地方法院民事判決  91年度訴字第4075號
原      告  甲○○
訴訟代理人  乙○○
被      告  台中縣潭子鄉農會
法定代理人  丙○○
訴訟代理人  陳鴻謀律師
複代理  人  陳育仁律師
上列事人間請求損害賠償事件，本院於民國95年4月12日言詞辯
論終結，判決如下：
    主      文
原告之訴駁回。
訴訟費用由原告負擔。
    事      實
一、原告主張略以：原告設籍在台中縣潭子鄉○○村○鄰○○路○
    段132號，於民國71年3月5日即加入為被告農會之正會員，
    惟被告於89年9月19日第13屆理事會第22次會議，竟以原告
    提出之證件不符規定為由，決議將原告初審為贊助會員，嗣
    經原告於89年9月25日提出複審，再經被告於89年11月16日
    第13屆理事會第23次會議，以原告未按規定填具申請書及檢
    附國民身分證影本為由，仍將原告列為贊助會員，並將原告
    退出農保、健保。被告將原告變更為贊助會員之初審及複審
    決議法律行為，違反台灣省基層農會會員資格審查及認定要
    點、農會法施行細則等規定，而屬無效。依民法第113條規
    定，無效法律行為之當事人，於行為當時知其無效，或可得
    而知者，應負回復原狀或損害賠償之責任。被告前開所為，
    係以損害原告為主要目的，使原告自89年11月18日至92年1
    月22日無法以健保身分就診，而須全部自費就醫，受有損害
    。爰依民法第113條及侵權行為等規定，請求被告賠償原告
    因自費就診所增加之醫藥費支出新台幣（下同）309,200元
    。並聲明：被告應給付原告309,200元及自91年11月20日（
    原告起訴日）起至清償日止，按年息百分之五計算之利息；
    願供擔保請准宣告假執行。
二、被告抗辯略以：系爭被告農會理事會之決議並無違背法令之
    情事，又本件原告據以請求損害賠償之基礎原因事實，業經
    法院於兩造另案撤銷決議事件中以確定判決認定：「原告於
    89年間未居住在被告農會組織區域內、且未實際從事農業，
    故被告於89年9月間，清查農會會員會籍時，認定其已不具
    備修正前農會法第12條第1項規定得加入農會會員之資格，
    而決議取消其正會員資格，並複審維持原決議，洵屬有據。
    原告提起確認之訴，請求確認被告第13屆理事會第22次會議
    將原告初審為贊助會員之決議，及同屆理事會第23次會議將
    原告複審為贊助會員之決議均無效；及確認原告在被告之正
    會員關係存在，為無理由。又原告已不具農會會員之資格，
    被告即無由為其投保農民、全民健康保險，原告訴請確認原
    告從89年11月16日起回復在被告之正會員關係（身分）及農
    保、健保之身分；以及請求被告應即收回逕為原告辦理退保
    而退還原告所繳89年下期份農保費、健保費餘額合計362元
    之支票，嗣並應按時通知原告繳交農保費、健保費，亦均為
    無理由。」，從而，本件原告請求被告賠償其因無法以健保
    身分就診所生之損失，顯屬無據。並聲明：原告之訴駁回；
    如受不利判決，願供擔保請准宣告免為假執行。
三、本院之判斷：按法院於確定判決理由中，就訴訟標的以外當
    事人所主張之重要爭點，本於當事人辯論之結果已為判斷時
    ，除有顯然違背法令，或當事人已提出新訴訟資料足以推翻
    原判斷之情形外，同一當事人就與該重要爭點有關所提起之
    他訴訟，不得再為相反之主張，法院亦不得作相反之判斷，
    以符民事訴訟法上之誠信原則（最高法院88年度台上字第22
    30號、92年度台上字第315號決判決要旨參照）。經查，系
    爭89年間被告第13屆理事會第22次會議將原告初審為贊助會
    員及第23次會議將原告複審為贊助會員決議之有效性，為原
    告對被告另訴請求撤銷決議事件（本院90年度訴字第50號、
    臺灣高等法院臺中分院92年度上字第341號、最高法院94年
    度台上字第2250號，下稱前案）中，歷審之重要爭點，前案
    確定判決結果認定上開決議有效，被告取消原告正會員資格
    ，洵屬有據等情，業經本院調閱前案全卷核實。本件原告仍
    係援引前案各點攻防主張（如本件原告92年9月24日所具民
    事辯論意旨狀，與前案原告92年10月6日所具民事補正上訴
    理由狀，內容如出一轍），謂被告取消原告正會員資格之決
    議違法無效云云，惟其並未能提出前案確定判決如何顯然違
    背法令或有如何新訴訟資料足以推翻原來判斷，揆諸首揭說
    明，原告自不得再就系爭決議之有效性爭執，本院受前案確
    定判決爭點效之拘束，於本件訴訟亦不得為與前案確定判決
    相反之判斷。原告既經被告有效決議取消其正會員資格，即
    無權要求被告為其投保農民、全民健康保險，自亦無從請求
    被告賠償其自費就診所生之損失。綜上所述，本件原告主張
    被告以無效決議侵害其權利，應負民法第113條及侵權行為
    損害賠償責任，而請求被告給付309,200元及自91年11月20
    日起至清償日止，按年息百分之五計算之利息，為無理由，
    應予駁回。原告之訴既經駁回，其假執行之聲請亦失所附麗
    ，應併予駁回。
四、本件事證已臻明確，兩造其餘攻擊防禦方法，核與判決結果
    不生影響，爰不一一論述，附此敘明。
五、據上論結，原告之訴為無理由，依民事訴訟法第78條，判決
    如主文。
中    華    民    國    95    年     4    月      26  日
                  民事第二庭    法  官  蔡建興
上為正本係照原本作成。
如對本判決上訴，須於判決送達後20日內向本院提出上訴狀。
中    華    民    國    95    年     4    月      26  日
                                書記官


司法院資訊處製作；財團法人民間司法改革基金會備份。
